臺灣高雄地方法院民事判決　　　　　　　95年度訴字第3830號
原　　　告　乙○○
　　　　　　甲○○
被　　　告　丙○○
訴訟代理人　江雍正律師
　　　　　　黃慧婷律師
　　　　　　許乃丹律師
上　一　人
複　代理人　羅鼎城律師
上列當事人間損害賠償事件，經本院刑事庭裁定移送前來，並於
民國96年3月1日言詞辯論終結，判決如下：
    主      文
被告應給付原告乙○○新臺幣貳萬伍仟元、給付原告甲○○新台
幣貳萬元，及均自民國九十五年八月二十四日起至清償日止，按
年息百分之五計算之利息。
原告其餘之訴駁回。
訴訟費用由被告負擔十八分之一，由原告乙○○負擔十八分之十
二，由原告甲○○負擔十八分之五。
本判決關於原告勝訴部分得假執行。但被告如分別以新台幣貳萬
伍千元、貳萬元為原告乙○○、甲○○預供擔保，得免為假執行
。
原告其餘假執行之聲請駁回。
    事實及理由
一、原告主張：原告二人為夫妻關係，被告丙○○為原告乙○○
    之母，詎被告竟於民國93年9月13日，本院92年度訴字第661
    號違反稅捐稽徵法刑事案件審理時，以公然侮辱之意，在不
    特定多數人得以共見共聞之公開法庭審理中，出言「他們夫
    妻是一對狗男女」，侮辱原告二人，造成原告二人名譽貶損
    ，並因而導致原告二人長期失眠，產生焦慮、躁鬱及精神恍
    惚等病症，均需仰賴安眠藥始能入睡，使原告二人受有名譽
    、身體、健康等人格權之損害。原告乙○○及甲○○因此分
    別支出治療上開病症之醫療費用新台幣（下同）47,350元、
    32,000元。另原告乙○○為臺灣時報採訪主任、美華報導副
    總編輯；原告甲○○曾任教師，現為家庭主婦，均分別因被
    告之侮辱行為，而造成到精神上之創傷，且造成原告乙○○
    無法正常任職，受有勞動力減損，爰分別請求精神慰撫金60
    0,000 元、300,000 元之非財產損害賠償，及請求被告應於
    聯合報、中國時報、臺灣時報、自由時報等四大報第一版刊
    登3 號字體之道歉啟事或判決書1 天，以回復原告所受之名
    譽損害。並聲明：（一）被告應給付原告979,350 元。（二
    ）願供擔保，請求准許宣告假執行。（三）被告應於聯合報
    、中國時報、臺灣時報、自由時報等四大報第一版刊登3 號
    字體之道歉啟事或判決書1 天，以回復原告所受之名譽損害
    。
二、被告則以：伊固不否認有於上開時、地本院開庭之中，口出
    上言侮辱原告二人。惟辯稱：原告二人係對自己母親提起本
    件訴訟，且事後並曾於96年1 月1 日與他人發生爭執而上報
    ，足認原告二人應無受到精神上之損害，更無勞動力之減損
    情形，此部分之請求並無理由。另原告二人主張因被告之侮
    辱行為產生焦慮、躁鬱、失眠及精神恍惚等病症，固有提出
    醫療費用單據，惟原告亦曾於本院另案95年度訴字第4014號
    訴訟案件提出上開單據而為主張，顯見根本無法區分原告二
    人所提出之醫療費用單據，究係與被告本件行為有無關連，
    原告並未舉證兩者間之因果關係，此部分之請求亦不可採。
    並聲明：（一）駁回原告之訴及假執行之聲請，（二）如受
    不利益之判決，並願供擔保請准免為假執行之宣告。
三、兩造不爭執事項：被告曾於93年9 月13日，本院92年度訴字
    第661 號違反稅捐稽徵法刑事案件審理中，以公然侮辱之意
    ，在不特定多數人得以共見共聞之公開法庭中，出言「他們
    夫妻是一對狗男女」，侮辱原告二人。
四、兩造爭執事項：
（一）爭點一：被告應否對系爭公然侮辱行為，對原告侵權行為
      損害賠償責任？
（二）爭點二：被告所應負之損害賠償責任範圍為何？
五、本院對於爭點一：「被告應否對系爭公然侮辱行為，對原告
    侵權行為損害賠償責任？」之判斷：
（一）按因故意或過失，不法侵害他人之權利者，負損害賠償責
      任，民法第184 條第1 項定有明文。
（二）經查，被告曾於93年9 月13日，本院92年度訴字第661 號
      違反稅捐稽徵法刑事案件審理中，以公然侮辱之意，在不
      特定多數人得以共見共聞之公開法庭中，出言「他們夫妻
      是一對狗男女」，侮辱原告二人之事實，為兩造所不爭執
      ，且經本院依職權調閱上開刑事案卷核閱無訛，應堪信為
      真實。衡諸被告係於公開法庭審理中，對原告二人出言：
      「他們夫妻是一對狗男女」，該等內容純係謾罵、羞辱他
      人之意，與該刑事案件審理稅捐稽徵法之防禦全然無關，
      顯已逾越法庭上主張自己權利之合理範疇，堪認被告確有
      侮辱原告二人之意，並因此舉造成原告二人社會評價貶抑
      ，有損於原告二人之名譽，已構成侵害原告二人名譽權。
（三）雖原告二人另主張因上開侮辱事件，致渠等長期陷入焦慮
      、躁鬱、精神恍惚及失眠，原告乙○○並因而無法正常工
      作，減損勞動能力，因認被告有侵害二人身體、健康等事
      實。惟被告則否認上開侮辱事件與原告二人所稱焦慮、精
      神恍惚、失眠等症狀間之因果關係，且原告並未提出相關
      證明。本院衡酌原告乙○○為報紙及雜誌之編輯主任，原
      告甲○○曾擔任教師，均具有相當之社會經驗及智識能力
      ，且兩造自91年起即有多件民刑事事件纏訟多時，為兩造
      所不否認，則原告二人自應對於訴訟過程及兩造間之交惡
      情形均有知悉，且能有所預期而加以調整情緒。是縱令原
      告二人提出之診斷證明書及醫療費用單據及勞動力減損情
      形為真，在原告二人未能提出確切證據以證實兩者間之因
      果關係下，自難逕認原告二人所稱之失眠、躁鬱、失眠、
      精神恍惚等病情，係因被告本件侮辱行為所致。從而，原
      告二人主張被告上開公然侮辱行為，侵害渠等身體、健康
      之人格權，尚難憑採。
（四）從而，被告上開公然侮辱行為，已侵害原告二人之名譽人
      格權，符合民法第184 條第1 項之侵權行為要件，自應就
      此部分對原告二人負擔損害賠償之責任。
六、本院對於爭點二：「被告所應負之損害賠償責任範圍為何」
    之判斷？
（一）按不法侵害他人之身體、健康、名譽、自由、信用、隱私
      、貞操，或不法侵害其他人格法益而情節重大者，被害人
      雖非財產上之損害，亦得請求賠償相當之金額，民法第19
      5 條第1 項定有明文。而民法上名譽權之侵害非即與刑法
      之誹謗罪相同，名譽有無受損害，應以社會上對個人評價
      是否貶損作為判斷之依據，苟其行為足以使他人在社會上
      之評價受到貶損，不論其為故意或過失，均可構成侵權行
      為，其行為不以廣佈於社會為必要，僅使第三人知悉其事
      ，亦足當之；慰藉金之賠償須以人格權遭遇侵害，使精神
      上受有痛苦為必要，其核給之標準固與財產上損害之計算
      不同，然非不可斟酌雙方身分資力與加害程度，及其他各
      種情形核定相當之數額，最高法院90年台上字第646 號、
      51年台上字第223 號判例可資參照。又所謂回復名譽之適
      當處分，係指該處分在客觀上足以回復被害人之名譽且屬
      必要者而言（最高法院86年度台上字第3706號判決可資參
      照）。
（二）有關原告請求非財產損害之精神慰撫金部分：
      查被告係於上揭時、地，在本院公開法庭審理中，公然出
      言侮辱原告二人，使原告二人名譽受有侵害，而應負擔損
      害賠償之責等事實，業如上述。本院審酌被告係在公開法
      庭審理中，以上開令人難堪之字眼辱罵原告二人，依社會
      通念，此等輕蔑他人之字詞，已足使原告二人在社會上之
      人格評價受到貶損，名譽權確有受到侵害，原告二人依民
      法第195 條第1 項之規定，請求被告賠償因此所生非財產
      上損害，自應准許。本院復參酌兩造間分別具有母子及婆
      媳關係，被告於公開法庭審理時，出言侮辱原告二人，導
      致原告二人名譽權受損，且受有精神上痛苦之事實，並衡
      酌原告乙○○為臺灣時報採訪主任、美華雜誌編輯，94年
      度所得總額383,113 元，財產總額50,910元；原告甲○○
      曾擔任老師，現為家庭主婦，94年度所得總額5,941 元，
      財產總額1,370,120 元；被告已逾退休年齡多年，94年度
      所得總額66,586元，財產總額589,110 元等情，分別有原
      告乙○○提出之任職證明2 份及稅務電子閘門財產所得調
      件明細表3 份在卷可查，認原告乙○○、甲○○分別請求
      之600,000 元、300,000 元精神慰撫金均嫌過高，應分別
      以25,000元及20,000元較屬公允，逾此數額之請求，均無
      理由。
（三）有關原告請求被告登報道歉部分：
      本院審酌被告係於法庭內侵害原告之名譽，其散佈之程度
      並非以報紙讀者為主，且人數較少，經由本院判決刑事案
      件及本案之判決宣示，應已足夠回復原告二人名譽，原告
      請求被告登報道歉，並無必要，且非回復名譽之適當處分
      ，應予駁回。
（四）有關原告請求被告賠償醫療費用及勞動力減損部分：
      本件原告並未能證明有因被告之侮辱行為，確導致渠等受
      有身體權及健康權之侵害，業如上述，是被告自無需負擔
      此部分之損害賠償，併此敘明。
七、綜上所述，本件原告二人確因被告所為之公然侮辱行為而受
    有精神上之痛苦，本院審酌被告故意侵權行為之態樣、情節
    ，暨兩造之身分、地位、經濟狀況等一切情狀，認原告乙○
    ○、甲○○得請求之慰撫金分別以25,000元及20,000元為當
    ，另原告二人之名譽已經由本院民刑事判決宣示而回復，原
    告再請求被告登報道歉以回復名譽，並無必要。從而，原告
    二人基於侵權行為法律關係，請求被告給付原告二人45,000
    元及自起訴狀繕本送達之翌日即95年8 月24日起至清償日止
    ，按年息5 ％計算之法定遲延利息，為有理由，應予准許，
    逾此範圍外之請求則無理由，應予駁回。
八、本件原告勝訴部分，其所命給付金額未逾500,000 元，依民
    事訴訟法第389 條第1 項第5 款之規定，應依職權宣告假執
    行，又被告陳明願供擔保，請准宣告免為假執行，經核亦無
    不合，爰亦酌定相當之擔保金額准許之。至原告敗訴部分，
    其假執行之聲請即失所附，應予駁回。
九、本件事證已臻明確，兩造其餘攻擊防禦方法及舉證，本院審
    酌後認對於判決結果均無影響，不再一一贅述，附此敘明。
十、結論：本件原告之訴為一部有理由，一部無理由，依民事訴
    訟法第79條、第389 條第1 項第5 款、第392 條第2 項，判
    決如主文。
中　　華　　民　　國　　96　　年　　3 　　月　　14　　日
          民事第七庭    審判長法　官  林玉心
                              法  官  柯盛益
                              法  官  林勇如
以上正本證明與原本無異。
如不服本判決，應於判決送達後20日內向本院提出上訴狀並表明
上訴理由，如於本判決宣示後送達前提起上訴者，應判決送達後
10日內補提上訴理由書（須附繕本）。
中　　華　　民　　國　　96　　年　　3 　　月　　14　　日
                              書記官  黃勤涵
